【裁判字號】    99,上易,944
【裁判日期】    990721
【裁判案由】    詐欺
【裁判全文】
臺灣高等法院刑事判決                 99年度上易字第944號
上  訴  人
即  被  告  乙○○
選任辯護人  屠啟文律師
上列上訴人因詐欺案件，不服臺灣臺北地方法院98年度易字第22
18號，中華民國99年3 月16日第一審判決（起訴案號：臺灣臺北
地方法院檢察署98年度偵緝字第1444號），提起上訴，本院判決
如下：
    主  文
原判決撤銷。
乙○○意圖為自己不法之所有，以詐術使人將本人之物交付，處
有期徒刑參月，如易科罰金，以新臺幣壹仟元折算壹日。扣案之
人造無顏色鑽石壹顆沒收。
    事  實
一、乙○○與甲○○2人原本素不相識，於民國98年2月26日經友
    人蘇俊豪之介紹認識，並知悉甲○○正急於贖回並販售典當
    於當舖之鑽石戒指，卻缺乏贖回之資金後，認有機可趁，竟
    意圖為自己不法之所有，欲假藉購買系爭鑽石戒指之機會，
    伺機以贗品替換真品之方式詐騙甲○○，其先向甲○○佯稱
    欲購買鑽石戒指，並可出資由甲○○先向當舖贖回，甲○○
    不疑有他，乃於98年2月27日下午4時許，在其前夫許百賢、
    就讀幼稚園之女兒陪同下，與乙○○一同前往位於臺北市○
    ○○路、新生北路口之「全國當舖」，由乙○○出資新臺幣
    （下同）39,200元交由甲○○持向該當舖贖回前揭鑽石戒指
    1 只，乙○○旋又向甲○○佯稱：需鑑定鑽石真假、重量等
    語，其等再前往位於臺北市中山區○○○路317號1樓之「辰
    陽珠寶」店內，待該鑽石戒指經「辰陽珠寶」店人員將鑽石
    與戒台分離鑑定得鑽石為真鑽及重量後，其等即在臺北市中
    山區○○○路○ 段59巷45號露天咖啡座內商談買賣價格，期
    間，乙○○再藉詞需確認鑽石硬度，甲○○乃誤信乙○○確
    有購買之意願，陷於錯誤，交付前揭鑽石予乙○○，而乙○
    ○持有前揭鑽石時，因甲○○之女兒在露天咖啡座內跌倒，
    甲○○、許百賢欲上前攙扶，慌亂間，乙○○趁機，以其預
    藏之人造無顏色鑽石1 顆替換該真鑽石後，再將人造無顏色
    鑽石交回予甲○○。待乙○○藉詞離開後，甲○○發現所持
    有鑽石有異，然已追趕不及，始知遭到詐騙，遂報警處理，
    而查得上情，並扣得上述人造無顏色鑽石1顆。
二、案經甲○○訴由臺北市政府警察局中山分局移送臺灣臺北地
    方法院檢察署檢察官偵查起訴。
    理  由
壹、程序方面：
    按傳聞法則之重要理論依據，在於傳聞證據未經當事人之反
    對詰問予以核實，乃予排斥，惟若當事人已放棄對原供述人
    之反對詰問權，於法院審判時表明同意該等傳聞證據可作為
    證據，基於證據資料愈豐富，愈有助於真實發現之理念，並
    貫徹刑事訴訟法修法加重當事人進行主義之精神，確認當事
    人對於證據能力有處分權之制度，傳聞證據經當事人同意作
    為證據，法院認為適當者，亦得為證據。另當事人於調查證
    據時，對於傳聞證據表示「沒有意見」、「對於證據調查無
    意見」，而未於言詞辯論終結前聲明異議，應視為已有將該
    等傳聞證據採為證據之同意，此刑事訴訟法第159條之5定有
    明文。是以下所引證據，經本院當庭提示，檢察官、上訴人
    即被告、辯護人均無意見，且未於言詞辯論終結前聲明異議
    ，本院審酌該等證據作成之情況，認為適於為本件認定事實
    之依據，依刑事訴訟法第159條之5第2 項規定，應具有證據
    能力，該得採為證據，合先說明。
貳、實體方面：
一、訊之上訴人即被告乙○○固不否認有於前揭時間與告訴人甲
    ○○、證人許百賢2人及其2人就讀幼稚園之女兒一同前往當
    舖將證人甲○○所典當之鑽石戒指贖回，並在「辰陽珠寶」
    店內，經店員將鑽石與戒台分離鑑定得鑽石為真鑽及重量後
    ，旋即在臺北市中山區○○○路○ 段59巷45號露天咖啡座內
    商談買賣該鑽石價格等情，惟矢口否認有何詐欺取財之犯行
    ，辯稱：伊並未出錢讓證人甲○○贖回本案鑽石戒指，而伊
    與證人甲○○等人在露天咖啡座內商談買賣價格時，雖曾持
    有該鑽石測試硬度，但隨即將鑽石返還，嗣雙方就價格談不
    攏，沒買成，伊即離開，伊未以扣案人造無顏色鑽石替換該
    真鑽石後，再將人造無顏色鑽石交回予證人甲○○云云。經
    查：
(一)、被告與證人甲○○於98年2 月26日經證人即友人蘇俊豪介紹
    認識，因此知悉證人甲○○欲販售典當於當舖之鑽石戒指之
    事，並於98年2月27日下午4時許，與證人甲○○、證人甲○
    ○之前夫許百賢及其就讀幼稚園之女兒一同前往位於臺北市
    ○○○路、民生東路之全國當舖，嗣證人甲○○向當舖贖回
    鑽石戒指1只，渠等乃前往位於臺北市中山區○○○路317號
    1 樓之「辰陽珠寶」店內，待該鑽石戒指經「辰陽珠寶」店
    人員將鑽石與戒台分離鑑定得鑽石為真鑽及重量後，即在臺
    北市中山區○○○路○ 段59巷45號露天咖啡座內商談買賣價
    格等情，此為被告所坦認（見原審98年9 月17日準備程序筆
    錄第3頁），核與證人甲○○於原審（原審99年2月25日審判
    筆錄第2頁至第8頁）、證人許百賢於偵查及原審審理中（見
    98年度偵緝字第1444號偵查卷第27頁至第28頁、原審98年11
    月26日審判筆錄第3頁至第5頁）、證人即「辰陽珠寶」店人
    員林吳寬（見98年度偵緝字第1444號偵查卷第26頁至第27頁
    ）、證人蘇俊豪於原審審理中（見原審99年1月7日審判筆錄
    第2頁至第5頁）指述情節相符合，復有卷附收當物品登記簿
    資料1份、「辰陽珠寶」店監視器翻拍照片2張在卷可稽（見
    原審卷第28頁、98年度偵字第8823號偵查卷第25頁）。又證
    人甲○○所提出交由警員扣案之鑽石1 顆，經送鑑定結果確
    實為人造無顏色寶石，此亦有臺北市金銀珠寶商業同業公會
    98年3月31日（98）北市金商欽字第098133號函1份在卷可憑
    （見98年度偵字第8823號偵查卷第60頁），是前揭之事實，
    首堪認定。
(二)、依證人甲○○於原審證稱：98年2 月27日當天，伊是跟前夫
    許百賢及女兒一起騎機車去當鋪，被告也開車前來會合，當
    時被告叫伊坐被告車輛前座，說要拿錢給伊去贖回鑽石戒指
    ，被告大約拿40,000元至50,000元現金給伊，當時只有伊1
    個人坐被告的車子，伊拿到現金之後，全部的人都進去當鋪
    ，把鑽石贖回。到了銀樓之後，就將鑽石交給銀樓的人員鑑
    定。當時全部的人都在銀樓裡面。銀樓鑑定完以後，鑽石、
    戒台還給伊，這時鑽石沒有問題，伊把鑽石放在身上，其等
    走路到一家中庭露天咖啡店去談買賣的事情，被告不斷向伊
    殺價，伊不肯減價，被告說要另外找買主，就開始打電話給
    其他人，電話講到一半，被告過來跟伊說叫伊把鑽石給被告
    再看一次，被告拿著鑽石就轉身繼續站著講電話，距離伊約
    2、3步的距離，被告講電話時，剛好伊女兒跌倒在哭，伊叫
    前夫站在被告旁邊，伊去把女兒扶起來後，返回被告旁邊，
    問被告鑽石在哪裡，被告就把鑽石還給伊，接著被告電話講
    完，後來伊同意降價，且要求被告補足90,000元現金給伊，
    被告對伊說現金不夠，要回桃園拿現金，被告就開車離開，
    這時伊發現手上鑽石不對等語（見原審99年2 月25日審判筆
    錄第3頁至第6頁）；證人許百賢於98年7 月23日偵查及原審
    審理中均證稱：伊當日是上晚班，上班前，證人甲○○找伊
    去當鋪，伊先接女兒，再跟女兒一起去當鋪，到了當鋪門口
    時，看到被告的車輛停在當鋪門口，伊走到被告車輛旁邊，
    看到告訴人坐在被告車裡面，被告拿出現金，交給證人甲○
    ○，然後，伊、證人甲○○、及被告一同進入當鋪，證人甲
    ○○就把現金交給當鋪的人，當鋪業者就把鑽戒交給證人甲
    ○○，後來被告說要拿鑽石戒指去外面銀樓鑑定，一直到了
    第三家辰陽銀樓，才願意作鑑定，當時在場的人有銀樓老闆
    、伊、被告、證人甲○○、及伊女兒，銀樓鑑定時，是把鑽
    石從戒台上拆下來鑑定，鑑定完後說有一克拉多，銀樓老闆
    就把鑽石還給證人甲○○，伊、被告、證人甲○○及伊女兒
    就一起到銀樓對面的咖啡廳談買賣鑽石的事情，在咖啡廳時
    ，被告又拿出鑽石測試筆來測試鑽石，當時伊女兒在旁邊剛
    好跌倒，伊去把女兒扶起來，回來就看到被告測試完了，把
    鑽石還給證人甲○○，被告與證人甲○○談價錢，價錢的內
    容伊沒有聽到，被告不斷打電話給一位買主，並在電話中談
    鑽石如何如何，被告要證人甲○○等電話，並表示要去拿錢
    ，被告隨即駕車離開，證人甲○○就把鑽石拿出來看，發現
    不對，認遭被告調包，就拿回給辰陽銀樓給老闆鑑定，老闆
    說是假鑽石，證人甲○○騎機車追被告，但追不到，就報警
    處理。另因為證人甲○○沒有錢贖回鑽石戒指，被告想買，
    所以幫證人甲○○墊錢贖回等語（見98年度偵緝字第1444號
    偵查卷第28頁、原審98年11月26日審判筆錄第3頁至第4頁）
    ，核其2 人所述均相符合，且經原審向證人許百賢所任職之
    公司查詢證人許百賢當日之上班情形，亦與證人許百賢所述
    情節吻合，此有名人三溫暖公司98年12月11日函暨所附打卡
    資料1 份在卷可稽（見原審卷第35頁、36頁卷附可參），益
    見證人許百賢所為證述，應非妄言。是依證人2 人所述，真
    鑽係被告利用小孩跌倒之際，趁機調包，即非全然無據。
(三)、又被告否認是其出資現金39,200元交告訴人向當舖贖回系爭
    鑽石戒指一節。然查，依證人蘇俊豪於原審證稱：是證人甲
    ○○說有鑽石在當鋪快到期了，叫伊拿30,000元出來幫忙贖
    回，如果證人甲○○贖回後，有出售要給伊10,000元分紅，
    當天（即98年2 月26日）伊與證人甲○○原本約好要去當鋪
    看鑽石，但拖到晚上11點多，結果當舖人員說無法看。當天
    伊有準備30,000 元帶到當鋪去，因為證人甲○○要向伊借
    30,000元，由證人甲○○向當鋪贖回鑽石戒指，98年2 月27
    日伊就沒有一起去當舖了等語（見原審99年1月7日審判筆錄
    第3頁至第4頁），亦直指證人甲○○於案發即98年2 月27日
    之前一天曾向證人蘇俊豪借款，用以贖回系爭典當之鑽石戒
    指，足認證人甲○○確實無資力可自行贖回系爭鑽石戒指。
    是證人甲○○、許百賢證稱係由被告墊借39200 元，用以贖
    回系爭鑽戒，應堪採信。則被告在露天咖啡座期間，既未與
    告訴人完成交易，卻未向證人甲○○提及如何返還已出資39
    ,200元，反而旋即離去，未再與告訴人聯繫，顯與常情有違
    。又觀諸證人即「辰陽珠寶」店之林吳寬於偵查中證稱：因
    為鑽石與戒台已拆開，伊就告訴他們要裝回去，他們說不用
    就離開，後來隔不到10分鐘，證人甲○○就帶著小孩慌張的
    衝進來，並且問伊：老闆幫伊看一下鑽石是不是剛才那一顆
    等語，伊告訴證人甲○○並不一樣後，證人甲○○聽到此話
    ，小孩還留在店裡就衝出去要追人，小孩子就跟著衝出去，
    結果小孩中途跌倒，書包的東西掉出來，證人甲○○就回頭
    幫小孩撿東西等情（見98年度偵緝字第1444號偵查卷第27頁
    ），足見證人甲○○於發現自己原有之鑽石已遭替換為贗品
    時，表現出相當驚訝、慌亂神情，且無暇顧及自己女兒尚在
    「辰陽珠寶」店內，隨即1 人衝出店外追尋被告，均顯露出
    告訴人遭詐騙後，無助慌張之情，益徵證人甲○○、許百賢
    前揭指證，應屬實情。從而，堪認被告確實有於前揭時、地
    出資現金39,200元交由證人甲○○向該當舖贖回前揭鑽石戒
    指1 只，且經「辰陽珠寶」店人員將鑽石戒指之鑽石與戒台
    分離鑑定得鑽石為真鑽及重量後，被告、證人甲○○、許百
    賢、就讀幼稚園之女兒等人即在臺北市中山區○○○路○ 段
    59巷45號露天咖啡座內商談買賣價格，期間，被告再藉詞需
    確認鑽石硬度，而持有前揭鑽石時，趁證人甲○○、許百賢
    之女兒在露天咖啡座內跌倒，證人甲○○、許百賢欲上前攙
    扶，慌亂間，被告隨即以預藏之人造無顏色鑽石替換該鑽石
    後，再將人造無顏色鑽石交回予證人甲○○之情，應堪認定
    。至被告主張詰問證人甲○○、許百賢、蘇俊豪以釐清被告
    有無調包鑽戒，並函詢全國當舖有關本案贖回之經過，惟證
    人甲○○、許百賢、蘇俊豪業經原審詰問完畢，且其等業將
    案發過程證述綦詳，自無再行詰問之必要，另函詢全國當舖
    有關本案贖回之經過，認與本案待證事實無關，是被告前開
    所請，均難准許。
綜上所述，本件事證明確，被告前開犯行，洵堪認定，應依法論
科。
二、核被告所為係犯刑法第339條第1項之詐欺取財既遂罪。
三、原審因予論罪科刑，固非無見。惟查：被告已與告訴人於本
    院當庭達成和解（見本院審判筆錄第5 頁），原審未及審酌
    ，量刑自失之過重，容有未合。被告提起上訴，否認犯行，
    雖無理由，然原判決既有前揭可議之處，自應由本院將原判
    決撤銷改判。爰審酌被告不思以己力正當謀生，竟利用本案
    證人甲○○急於以鑽石戒指求現之機會，向證人甲○○詐騙
    財物，參以本案詐欺取得鑽石之價值，及被告犯罪後猶否認
    犯行，及已達成和解等一切情狀，量處如主文第2 項所示之
    刑，並諭知易科罰金之折算標準。扣案之人造無顏色鑽石1
    顆，為被告所有且係供本案犯罪所用之物，如前所述，自應
    依刑法第38條第1項第2款之規定宣告沒收。又被告甫因犯詐
    欺、竊盜、偽造文書、妨害自由等罪，經本院花蓮分院於99
    年1月21日以98年度上訴字第270判決有罪確定，此有本院被
    告前案紀錄表在卷可稽，是被告主張業與告訴人和解，請求
    緩刑宣告，自難准許，一併說明。
據上論斷，應依刑事訴訟法第369條第1項前段、第364條、第299
條第1項前段，刑法第339條第1項、第41條第1項前段、第38條第
1項第2款，刑法施行法第1條之1第1項、第2項前段，判決如主文
本案經檢察官張啟彬到庭執行職務。
中    華    民    國    99    年    7    月    21    日
            刑事第八庭    審判長法  官   張傳栗
                                法  官   蔡光治
                                法  官   劉嶽承
以上正本證明與原本無異。
不得上訴。
                                書記官   何仁崴
中    華    民    國    99    年    7    月    21    日
附錄本案論罪科刑法條：
刑法第339條
意圖為自己或第三人不法之所有，以詐術使人將本人或第三人之
物交付者，處五年以下有期徒刑、拘役或科或併科一千元以下罰
金。
以前項方法得財產上不法之利益或使第三人得之者，亦同。
前二項之未遂犯罰之。

司法院資訊處製作；財團法人民間司法改革基金會備份。
